【裁判字號】    98,易,1279
【裁判日期】    990225
【裁判案由】    詐欺
【裁判全文】
臺灣高雄地方法院刑事判決              98年度易字第1279號
公  訴  人  臺灣高雄地方法院檢察署檢察官
被      告  乙○○
上列被告因詐欺案件，經檢察官提起公訴（98年度偵字第16323
號），本院判決如下：
    主  文
乙○○幫助犯詐欺取財罪，處有期徒刑肆月，如易科罰金，以新
臺幣壹仟元折算壹日。
    事  實
一、乙○○可預見自己申辦之行動電話門號交予不熟識之他人使
    用，將可規避檢警機關之查緝，進而便利犯罪集團實施詐欺
    取財等財產犯罪，竟基於縱有人持其所有之行動電話門號作
    為詐欺之犯罪工具，亦不違背其本意之幫助詐欺取財犯意，
    於民國96年9 月7 日起至同年10月3 日間之某日，在不詳地
    點，將其於96年9 月7 日申辦之0000000000號行動電話門號
    之晶片卡（下稱SIM 卡），交予姓名年籍不詳之成年人使用
    。嗣該人所屬詐欺集團取得上開行動電話門號SIM 卡後，即
    共同基於為自己不法所有之犯意聯絡，由詐欺集團中之成年
    成員於同年10月3 日9 時許，以上開行動電話門號撥打電話
    予甲○○，佯稱其涉嫌詐騙案件，需將銀行帳戶內存款匯至
    指定帳戶，致李振陽陷於錯誤，而依指示於同日11時20分許
    匯款新臺幣（下同）575,000 元（起訴書誤載為57,000元，
    應予更正）至另由姓名年籍不詳之成年人冒用羅政翔（另由
    臺灣桃園地方法院檢察署以97年度偵字第14983 號為不起訴
    處分）之名義所申設之遠東商業銀行武陵分行
    0000000000000 號帳號內，旋遭提領一空。嗣李振陽發覺有
    異而報警處理，始悉上情。
二、案經臺灣桃園地方法院檢察署簽分轉呈臺灣高等法院檢察署
    令轉臺灣高雄地方法院檢察署檢察官偵查起訴。
    理  由
一、證據能力部分：
    按被告以外之人於審判外之陳述，雖不符刑事訴訟法第159
    條之1 至第159 條之4 之規定，而經當事人於審判程序同意
    作為證據，法院審酌該言詞陳述或書面陳述作成時之情況，
    認為適當者，亦得為證據，刑事訴訟法第159 條之5 第1 項
    定有明文。本件檢察官、被告於本院審判程序時，就本判決
    所引用審判外之言詞或書面陳述，均明示同意有證據能力，
    本院審酌該具有傳聞證據性質之證據，其取得過程並無瑕疵
    ，與待證事實具有關聯性，證明力非明顯過低，以之作為證
    據係屬適當，認俱得為證據。
二、實體部分：
  (一)訊據被告固坦承上揭0000000000號之行動電話門號為其所申
    辦，惟矢口否認有何幫助詐欺之犯行，辯稱：伊沒有將門號
    交予他人使用，都是自己使用，後來在海產店喝醉而遺失該
    門號，之前帳戶被偷遭盜用與本案無關云云。惟查：上揭犯
    罪事實，業據證人即被害人甲○○證述綦詳，復有華南商業
    銀行匯款申請書1 紙、遠東國際商業銀行97年1 月9 日（97
    ）遠銀財富字第14號函暨檢附之開戶資料與往來明細、臺灣
    臺中地方法院檢察署刑事傳票、台北市政府警察局大安分局
    瑞安街派出所受理詐騙帳戶通報警示簡便格式表、受理刑事
    案件報案三聯單及受理各類案件紀錄表、內政部警政署反詐
    騙案件紀錄表及反詐騙諮詢專線紀錄表各1 份、通聯調閱查
    詢單及中華電信股份有限公司處理序號CHＺ○○○○○○○○○8 號函
    各1 紙、中華電信行動電話業務申請書1 份在卷可稽（見偵
    (三)卷第11-28 頁、第33頁、偵(二)卷第19-21 頁、本院卷第11
    頁），是上開0000000000號行動電話門號為被告於96年9 月
    7 日申辦並開通，及被害人於96年10月3 日接獲上開門號來
    電而遭詐騙取財，足認被告上開門號確已遭不法份子作為詐
    騙聯絡之使用等情已明。
  (二)被告雖以前詞置辯，然其於98年6 月26日偵訊時供稱：伊因
    沒有電話而申請該門號，只用幾個月，但沒錢繳費就去辦停
    用，停用時間是96年10月或97年1 月等語（見偵(一)卷第6 頁
    ），再於98年8 月14日偵訊時稱：我只申請2 個中華電信的
    門號，是要給我女兒使用等語（見偵(一)卷第10頁），後於本
    院98年11月9 日準備程序時陳稱：門號於申請後2 個月在海
    產店遺失，遺失後1 個多月才去辦停話（後改稱遺失後4 、
    5 天去辦停話），我於96年9 月7 日共申辦3 個門號，我跟
    女兒各用1 個門號，另外1 個給朋友使用等語（見院(一)卷第
    15頁），再於98年12年月14日準備程序時供陳：我遺失後1
    個星期就去掛失，我想撿到的人會因為手機沒電或有密碼就
    無法使用等語（見院(二)卷第14頁），則被告對於上開門號之
    SIM 卡之申辦用途、何時辦理停話等節，前後所述有異，而
    上開門號係於96年11月27日拆退停用乙情，有上揭中華電信
    股份有限公司函文足佐，與被告所稱辦理停話之時間亦顯不
    相符，是其所辯是否可採，本非無疑。再者，被告於96年9
    月7 日共申辦3 個行動電話門號，其中門號0000000000、
    0000000000之申辦地點係址設高雄市苓雅區○○○路134 號
    1 樓之神腦國際企業股份有限公司高雄四維門市，另外門號
    0000000000之申辦地點則為址設高雄市三民區○○○路109
    號之聯強國際股份有限公司高雄自由特約服務中心，有中華
    電信行動電話業務申請書3 份在卷可參（見偵(二)卷第19-27
    頁），果如被告所辯僅欲申辦門號供己使用，其應可於同日
    同家門市申辦即可，豈需於同日分別向2 家不同門市共申辦
    3 支門號？且被告既已將上開門號SIM 卡申辦開通完畢，即
    已具有相當財產價值，並於一般情形下足以表示該行動電話
    之使用者即為被告本人，惟其竟對該行動電話門號之遺失毫
    不在意，明知可能遭人盜打，既未向警方報案，又未立即申
    請停話，亦與常理有違。況被告於偵查中，均未曾提及或聲
    請調查該門號係遺失之有利證據，更堪認被告所辯，係臨訟
    卸責之飾詞，不可採信。又本件詐欺集團確實使用上開門號
    向被害人為詐欺取財之行為，且以之作為聯繫使用，若非明
    知該門號之申辦人係有意供其使用而無申辦停話、報警之可
    能，當不致甘冒門號隨時有失效或為警方鎖定之風險而用於
    犯罪，從而被告確有提供該門號予詐欺集團之成員使用乙節
    ，堪以認定。
  (三)按申辦行動電話門號並無任何資格限制，而依一般人之社會
    生活經驗，苟見他人不自己申辦行動電話門號，而蒐集不特
    定人之門號使用，衡情應可預見收集之門號乃係被利用為與
    財產有關之犯罪工具，被告對此當無不知之理。又觀諸現今
    社會上，詐騙者蒐購行動電話，持以作為詐欺取財犯罪所得
    掩飾之用，時有所聞，而提供行動電話門號SIM 卡予不熟識
    之人，受讓人可能持以從事詐欺犯罪，已屬社會一般常識。
    而本件被告已年屆4 旬，有多年工作經驗，其顯然具備相當
    之智識及社會歷練，衡情應當可預見詐騙集團收集之行動電
    話門號SIM 卡，可能被利用為與財產犯罪有關之工具，仍將
    上開0000000000之行動電話門號交予他人，顯係有意提供該
    門號供人使用，就他人將持該門號向被害人詐取財物結果應
    有所認識，且對此事實之發生尚不違反其本意，被告自有幫
    助詐欺取財之不確定故意至明。
  (四)綜上所陳，被告提供行動電話門號SIM 卡予他人使用，既可
    預見該等正犯係為掩飾或隱匿詐欺行為之用，且被害人確因
    遭詐欺而受有損害，已如前述，足認被告確有幫助他人實施
    詐欺取財之行為及不確定故意存在，其所辯各節，難以採信
    ，本件事證明確，被告犯行洵堪認定，應依法論科。
三、按刑法上之幫助犯，係對於犯罪與正犯有共同之認識，而以
    幫助之意思，對於正犯資以助力，而未參與實施犯罪之行為
    者而言。如未參與實施犯罪構成要件之行為，且係出於幫助
    之意思提供助力，即屬幫助犯，而非共同正犯。本案被告基
    於幫助之不確定故意，提供其申辦0000000000之行動電話門
    號SIM 卡予他人，雖使不法份子得基於詐欺取財之犯意，向
    被害人詐取財物，並以被告所提供之門號作為聯繫工具，規
    避檢警機關之追緝，以遂行詐欺取財之犯行，然被告提供門
    號供人使用之行為，並不等同於向被害人施以欺罔之詐術行
    為，且亦無證據證明被告有參與詐欺取財之構成要件行為，
    衡諸前揭說明，自應論以幫助犯。核被告所為，係犯刑法第
    30條第1 項前段、第339 條第1 項之幫助詐欺取財罪。又被
    告並未實際參與詐欺犯行，僅係幫助犯，所犯情節較正犯輕
    微，酌依刑法第30條第2 項規定，減輕其刑。爰審酌被告任
    意將自己之行動電話門號提供他人使用，使被害人受有57,5
    00元之財產損失，並造成國家查緝犯罪之困難，破壞社會金
    融秩序，所為並非可取，且未能與被害人達成和解，難認有
    悔意，暨考量其犯罪動機、目的、手段、生活狀況等一切情
    狀，量處如主文所示之刑，並諭知易科罰金之折算標準，以
    資懲儆。
據上論斷，應依刑事訴訟法第299 條第1 項前段，刑法第30條第
1 項前段、第2 項、第339 條第1 項、第41條第1 項前段，刑法
施行法第1 條之1 ，判決如主文。
本案經檢察官黃子宜到庭執行職務。
中    華    民    國    99    年    2     月    25    日
                  刑事第十二庭    審判長法  官  黃建榮
                                        法  官  林勳煜
                                        法  官  王品惠
以上正本證明與原本無異。
如不服本判決應於收受送達後10日內向本院提出上訴書狀，並應
敘述具體理由；如未敘述上訴理由者，應於上訴期間屆滿後20日
內向本院補提理由書（均須按他造當事人之人數附繕本）「切勿
逕送上級法院」。
中    華    民    國    99    年    2     月    25    日
                                        書記官  李文廣
附錄本判決論罪之法條：
刑法第339 條第1 項
意圖為自己或他人不法之所有，以詐術使人將本人或第三人之物
交付者，處5 年以下有期徒刑、拘役或科或併科1000元以下罰金
。

司法院資訊處製作；財團法人民間司法改革基金會備份。
